臺灣新北地方法院民事裁定  
111年度消債更字第122號
聲  請  人  王正宇  


代  理  人  趙耀民律師
上列當事人因消費者債務清理事件，聲請更生，本院裁定如下：
    主  文
聲請人王正宇自中華民國111年5月3日下午4時起開始更生程序。
命司法事務官進行更生程序。
    理  由
一、按債務人不能清償債務或有不能清償之虞者，得依本條例所
    定更生程序，清理其債務；債務人無擔保或無優先權之本金
    及利息債務總額未逾新臺幣（下同）1,200萬元者，於法院
    裁定開始清算程序或宣告破產前，得向法院聲請更生；債務
    人對於金融機構負債務者，在聲請更生或清算前，應向最大
    債權金融機構請求協商債務清償方案，或向其住、居所地之
    法院或鄉、鎮、市、區調解委員會聲請債務清理之調解，消
    費者債務清理條例（下稱消債條例）第3條、第42條第1項、
    第151條第1項分別定有明文。又法院開始更生程序之裁定，
    應載明其年、月、日、時，並即時發生效力；法院裁定開始
    更生或清算程序後，得命司法事務官進行更生或清算程序，
    必要時得選任律師、會計師或其他適當之自然人或法人一人
    為監督人或管理人，消債條例第45條第1項、第16條第1項分
    別定有明文。
二、本件聲請意旨略以：聲請人自民國90年間僅積欠最大債權金
    融機構即中國信託商業銀行股份有限公司（下稱中信銀行）
    債務金額計385,000元，於5年內未從事營業活動，且有不能
    清償債務之情事。聲請人現任職於江記水盆羊坊，聲請人代
    理人於調解期日前接獲中信銀行來電，僅表示不同意聲請人
    所提出之清償方案，並未提出任何清償方案供聲請人參酌，
    致前置調解不成立。爰依法聲請鈞院准予裁定本件開始更生
    程序等語。
三、經查：
　㈠聲請人於110年12月向本院聲請債務清理之前置調解，最大債
    權銀行中信銀行於111年1月7日陳報「本案已與代理律師確
    認，債務人收入有限，每月可還款金額僅1,000元，評估無
    調解成立之可能」等語，聲請人及最大債權銀行中信銀行於
    本院111年2月10日調解程序期日均未到庭，故調解不成立等
    情，此有中信銀行債權人債權陳報狀、調解程序筆錄、調解
    不成立證明書附於本院110年度司消債調字第964號卷（下稱
    調解卷）可參（見調解卷第32、35、36頁），是以，本件聲
    請人所為本件更生聲請可否准許，應審究聲請人其現況是否
    有消債條例第3條規定之「不能清償債務或有不能清償之虞
    」之情事而定。
　㈡聲請人主張之前開事實，業據其提出財產及收支狀況說明書
    、全國財產稅總歸戶財產查詢清單、108至109年度綜合所得
    稅各類所得資料清單、財團法人金融聯合徵信中心查詢當事
    人綜合信用報告回覆書、聲請人之債務人清冊、聲請人之債
    權人清冊、身分證正反面、房屋租賃契約書、全民健康保險
    保險費計算表、國民年金保險費繳費單據、臺灣新竹地方法
    院債權憑證等件資料為證（見調解卷第4至11、16至25頁、
    本院卷第71至104、107頁）。經核：
　⒈聲請人稱其目前任職於江記水盆羊坊，每月平均薪資為26,00
    0元，此有聲請人提出江記水盆羊坊出具之在職證明為證（
    見調解卷第3頁），堪信為真實。
  ⒉聲請人固主張其每月必要支出包括房租15,000元、健保費40
    0元、國民年金1,000元、水費100元、電費900元、手機費20
    0元、交通費1,000元、膳食費6,000元，共計24,600元，並
    提出部分單據附卷為證，復於111年4月7日以民事陳報狀陳
    稱改以行政院主計處所統計新北市之平均每人月消費支出23
    ,061元乘以1.2倍即27,673元為必要支出之計算基準等節。
    惟按消債條例之立法目的，乃為兼顧債權人、債務人雙方之
    利益，對陷於經濟上困境之消費者，使其透過重建型之更生
    程序或清算型之清算程序清理其債務，藉以妥適調整債務人
    與債權人及其他利害關係人間之權利義務關係，保障債權人
    獲得公平受償，並謀求消費者經濟生活之重建復甦機會。是
    以，債務人為使其有經濟復甦更生之機會，自應以誠實及信
    用之原則面對自己之債務，積極勉力謀求更生償債方案，除
    應積極開源努力勤奮工作以增加收入償還債務外，尚須節流
    儉樸其生活需求而適當控制其支出，以達成勉力履行債務，
    並應依一般生活所需及合理範圍予以計算消費支出，方屬合
    理，因之消債條例第64條之2第1項明定：「債務人必要生活
    費用，以最近一年衛生福利部或直轄市政府所公告當地區每
    人每月最低生活費一點二倍定之」。又新北市政府所公告之
    111年度新北市最低生活費每人每月為15,800元，而聲請人
    亦未提出其他事證足資證明前開費用均屬必要支出，從而聲
    請人每月必要支出應以18,960元（計算式：15,800×1.2＝18,
    960）為定，逾此範圍即不予計入。
　⒊準此，本院依據聲請人現況之財產、勞力及信用等清償能力
　　為綜合判斷，本件聲請人目前年齡屆滿53歲，至依勞動基準
　　法第54條所規定勞工強制退休之年齡65歲（即122年7月）為
　　止，雖尚有約11年之可工作期間，惟依目前其每月之可處分
　　所得26,000元，扣除其每月必要之生活支出費用18,960元後
　　，每月僅剩餘7,040元（計算式：26,000元－18,960元＝7,040
    元）。而聲請人積欠之債務總額為2,577,178元，此有中信
    銀行債權人債權陳報狀附卷可考（見調解卷第32頁），以每
    月償還7,040元計算，聲請人至少仍須約31年方能將債務清
    償完畢（計算式：2,577,178元÷7,040元÷12月≒305年）。本
    院依據聲請人現況之財產、勞力及信用等清償能力為綜合判
    斷，堪認聲請人客觀上處於因欠缺清償能力而不足以清償債
    務之經濟狀態，符合消債條例第3條所規定「債務人不能清
    償債務」之情形。
四、綜上所述，本件聲請人為一般消費者，並未從事營業活動，
    其有不能清償債務之情，又其所負無擔保或無優先權之債務
    並未逾1,200萬元，且未經法院裁定開始清算程序或宣告破
    產，復查無消債條例第6條第3項、第8條或第46條各款所定
    駁回更生聲請之事由存在，則聲請人聲請本件更生，即屬有
    據，應予准許。
五、又聲請人應於更生程序開始後，由債權人會議可決或由法院
    裁定認可其更生方案後方能實行，倘未能經債權會議可決或
    經法院裁定認可，則依消債條例第61條第1項規定，除有同
    條例第12條、第64條規定情形外應續行清算程序。進入更生
    程序後，其無擔保債權均須藉更生程式以獲得清償，聲請人
    應盡所能節約支出，並應努力工作以增加還款之成數及總金
    額，是於更生程序中，擬定足以為債權人接受，或可經法院
    認為公允之更生方案以供採擇，俾免更生程序須致清算程序
    之程度，附此敘明。
六、依消債條例第11條第1項、第45條第1項、第16條第1項，裁
    定如主文。
中　　華　　民　　國　　111 　年　　5 　　月　　3 　　日
                  民事第八庭    法　官　黃信樺
上為正本係照原本作成
不得抗告
本裁定已於111年5月3日下午4 時公告
中　　華　　民　　國　　111 　年　　5 　　月　　3 　　日
                                書記官　楊振宗